【裁判字號】    99,訴,22
【裁判日期】    990326
【裁判案由】    家暴殺人未遂
【裁判全文】
臺灣桃園地方法院刑事判決                99年度訴字第22號
公  訴  人  臺灣桃園地方法院檢察署檢察官
被      告  丙○○
選任辯護人  陳德峰律師
            周建才律師
上列被告因家暴殺人未遂案件，經檢察官提起公訴（98年度偵字
第18852號），本院判決如下：
    主  文
本件公訴不受理。
    理  由
一、公訴意旨略以：被告丙○○與告訴人乙○○係同居之男女朋
    友，2 人間具有家庭暴力防治法第3 條第2 款所定之家庭成
    員關係。詎被告於民國98年8 月9 日凌晨1 時許，返回告訴
    人所承租位於桃園縣平鎮市○○路202 巷7 號5 樓住處時，
    2 人因細故發生爭執，被告遂至廚方取出水果刀1 把，渠可
    遇見以利刃朝人體致命要害之腹部刺傷將可造成死亡之結果
    ，而該結果並不違背其本意，竟基於此殺人之不確定故意，
    以該水果刀猛刺告訴人之腹部，告訴人見狀即以手臂阻擋，
    被告仍繼續刺向乙○○之鼠蹊部、右大腿、右手掌，致其受
    有左上肢2.5 公分刀傷（起訴書誤為0.5 公分）、右手掌2
    公分刀傷及右會陰處扎傷等傷害而殺人未遂，因認被告涉犯
    刑法第271 條第1 項、第2 項之殺人未遂罪嫌。
二、證據能力：
  (一)證人乙○○警詢筆錄之證據能力：按刑事訴訟法第159 條第
    1 項規定：「被告以外之人於審判外之言詞或書面陳述，除
    法律有規定者外，不得作為證據」；其立法本旨係以證人於
    審判外之言詞或書面陳述，屬於傳聞證據，此項證據，當事
    人無從直接對於原供述者加以詰問，以擔保其真實性，法院
    亦無從直接接觸證人而審酌其證言之憑信性，違背直接審理
    及言詞審理之原則，除具有必要性及信用性情況之除外者外
    ，原則上不認其有容許性，自不具證據能力；至所謂具有必
    要性及信用性情況者，例如刑事訴訟法第159 條之1 、之2
    、之3 、之4 、之5 情形，仍例外認其有證據能力。倘法院
    已經依據當事人聲請傳喚證人到庭接受檢辯雙方之交互詰問
    ，則法院既已透過直接、言詞審理方式檢驗過該證人之前之
    證詞，當事人之反對詰問權亦已受到保障得以完全行使之情
    況下，該等審判外證據除有其他法定事由（例如：非基於國
    家公權力正當行使所取得或私人非法取得等，而有害公共利
    益，即以一般證據排除法則為判斷），應認該審判外供述已
    得透過審判程式之詰問檢驗，而取得作為證據之資格，亦即
    其審判外供述與審判中供述相符部分，顯然已經構成具備可
    信之特別情狀，當然有證據資格（實務上之作用常為引用該
    等陳述與審判中陳述相符，強化該證人供述之可信度），其
    不符部分，作為檢視審判中所為供述可信與否之彈劾證據，
    當無不許之理，甚者，其不符部分倘係於司法警察、檢察事
    務官調查中之供述，作為認定被告犯罪與否之證據，亦僅需
    依照刑事訴訟法第159 條之2 規定，斟酌其審判外供述作成
    外部環境、製作過程、內容、功能等情況認為之前供述較為
    可信，即可取得證據資格，而作為認定事實之證據資格（參
    照最高法院94年度臺上字第2507號、95年臺上字第2515號判
    決意旨參照）。經查，證人乙○○業經本院傳喚到庭而經檢
    辯雙方之交互詰問，而其於警詢中之證述，又與本院審理中
    之證述大致相符（詳如後述），依上開意旨，其於警詢中之
    證述，顯然已構成具有可信之特別情狀，而具有證據能力。
  (二)證人乙○○偵訊筆錄之證據能力：又按被告以外之人於偵查
    中向檢察官所為之陳述，除顯有不可信之情況者外，得為證
    據，刑事訴訟法第159 條之1 第2 項定有明文，而其中所稱
    「顯有不可信」，係指陳述是否出於供述者之真意、有無違
    法取供情事之信用性而言，故應就偵查或調查筆錄製作之原
    因、過程及其功能等加以觀察其信用性，據以判斷有無顯不
    可信之情形（最高法院94年度臺上字第629 號刑事判決意旨
    參照）。經查證人乙○○於本件偵查中具結後所為證述，雖
    係被告以外之人於審判外之陳述，然其係因親身經歷本案發
    生經過，於偵查中具結後陳述其證詞，筆錄錄製過程均經全
    程錄音，且檢察官偵訊問題均切中本案待證事實，並使證人
    連續陳述，筆錄錄製完畢後，亦經證人核閱無訛後簽名在末
    ，可信性極高，因此上開證據固為傳聞證據，但其信用度受
    有擔保。此外，證人乙○○又經本院審理時傳喚到庭行交互
    詰問，使當事人就上開審判外陳述之疑點獲有進一步澄清或
    請求調查證據之機會，自得採為證據。
  (三)本件所引用之其餘供述及非供述證據，經本院依法踐行調查
    證據程式，檢察官、被告及其辯護人均不爭執各該證據之證
    據能力，且亦查無依法應排除其證據能力之情形，是後述所
    引用證據之證據能力均無疑義，先予敘明。
三、按殺人與傷害之區別，應以有無殺意為斷，其受傷之多寡，
    及是否為致命部位，有時雖可藉為認定有無殺意之心證，究
    不能據為絕對標準（最高法院18年上字第1309號判例、19年
    上字第718 號判例參照）。是被害人受傷處所是否致命部位
    及傷痕之多寡，輕重如何，雖足供為判定行為人有無殺意之
    參考，惟尚非係判定行為人具有殺人犯意之絕對標準，仍須
    就行為人行為時之各項客觀情狀，即事前之仇隙是否足以引
    起其殺人之動機，攻擊時之力勁是否猛烈足資使人斃命，被
    害人之傷勢如何，攻擊後之後續動作是否意在取被害人性命
    等一切客觀情狀全盤審酌考量，方足據為論斷行為人內心主
    觀之犯意，究為殺人抑係傷害，此參諸上揭判例意旨自明。
    至於殺人犯意之存否，固係隱藏於行為人內部主觀之意思，
    且此意思可能係存在有相當之時間，亦可能係在下手之際方
    產生，惟不論係何種情況均須以積極並確實之證據證明之，
    方足以認定之。亦即該項殺人或傷害之主觀犯意認定，仍須
    參酌各方面直接、間接證據，例如被害人傷痕之多寡、受傷
    處所是否即為致命部位、傷勢輕重程度、加害人下手當時及
    其後之情形、所用兇器為何及其與被害人之關係、有無宿怨
    或行為動機等，綜合判斷之，惟不得以推測或擬制之方法，
    以為裁判之基礎。
四、公訴意旨認被告涉有刑法第271 條第1 項、第2 項之殺人未
    遂罪嫌，無非係以被告之供述、證人即告訴人乙○○、甲○○之證述、壢新醫院診斷證明書、現場照片為其主要論據。
    訊據被告固不否認有於上開時、地持水果刀造成告訴人左上
    肢2.5 公分刀傷、右手掌2 公分刀傷及右會陰處扎傷之事實
    ，惟堅詞否認有何殺害告訴人之犯意，辯稱：當時伊有喝酒
    ，衝突中傷害到告訴人，但並無殺她的意思等語，選任辯護
    人陳德峰律師、周建才律師為被告辯護稱：參酌被告之供述
    、證人乙○○、甲○○之證述，可知被告並無殺害告訴人之
    意思，否則被告為何打電話給甲○○，又一起送告訴人就醫
    ，就醫後告訴人又與被告共處一室，故被告必無殺人之主觀
    犯意等語。
五、經查：
  (一)被告與告訴人於案發時係同居之男女朋友，被告於98年8 月
    9 日凌晨1 時許，返回告訴人所承租位於桃園縣平鎮市○○
    路202 巷7 號5 樓住處時，2 人因細故發生爭執，被告遂至
    廚方取出水果刀1 把，持之造成告訴人左上肢2.5 公分刀傷
    、右手掌2 公分刀傷及右會陰處扎傷之傷害等情，業據證人
    即告訴人乙○○於警詢、偵查中及本院審理時、告訴人之姑
    姑沈玉英於本院審理時證述甚詳（見偵查卷第11-14 、37-3
    8 頁，本院訴字卷第31-35 、36頁），核與被告所述相符，
    並有壢新醫院診斷證明書、現場照片在卷可稽（見偵查卷第
    15 、22-24頁，本院訴字卷第54頁）。
  (二)本件應審究者，係被告持水果刀傷害告訴人時，是否係以殺
    人之犯意為之：
  1.據證人即告訴人乙○○於警詢、偵查中及本院審理時證稱：
    當天伊與被告吵架，因為被告開設卡拉OK，回來要伊幫忙作
    帳，伊說被告已經僱用他人，不需要伊作帳，被告就不高興
    ，衝到廚房拿家中水果刀往伊腹部刺，伊用手擋、身體躲開
    ，最後才刺到右大腿、右手掌、左前臂，被告刺伊時有說「
    你要告我嗎、你要告我嗎」，伊有一直要被告不要再砍，被
    告就停手，被告後來打電話給朋友說出事了，他們2 人一人
    攙扶伊一邊，一起將伊送到陽明醫院，之後被告與朋友又將
    伊帶回家，被告的朋友待5 分鐘就回家，剩下伊與被告坐在
    沙發上約10分鐘，那時沒有吵架，後來被告吃安眠藥睡著，
    伊就逃跑等語（見見偵查卷第12-13 、37-38 頁，本院訴字
    卷第32-35 頁）；證人甲○○於警詢及偵查中證稱：98年8
    月9 日凌晨2 時許，被告以行動電話以驚慌之口氣聯絡伊說
    告訴人全身是血倒臥地上抬不動需送醫，伊於5 分鐘後趕到
    現場，協助被告將告訴人送醫，告訴人離開醫院後，伊與被
    告共同將告訴人送回住處等語（見偵查卷第17-18 、50-51
    頁），被告當日與告訴人係因作帳問題發生爭執，據此是否
    足使被告萌生殺人犯意，並非無疑，況參酌被告當日持水果
    刀係刺往告訴人腹部，刺傷告訴人後經告訴人請求隨即停止
    ，嗣後又打電話請朋友甲○○協助合力將告訴人送醫救治，
    嗣後返回家中又與告訴人獨自相處，被告若有意殺害告訴人
    ，大可將水果刀刺向告訴人其他要害，且不需理會告訴人之
    請求而停止，嗣後亦無須將告訴人送醫救治，是據此尚難逕
    認被告有何殺人之犯意。
  2.其次，告訴人當日前往壢新醫院，經醫師診斷後，發現告訴
    人所受刀傷為左上肢2.5 公分刀傷、右手掌2 公分刀傷及右
    會陰處扎傷，且當日即離院返回家中，有證人即告訴人乙○○、甲○○之證述甚詳（見偵查卷第18頁，本院訴字卷第32
    、34頁），並有壢新醫院診斷證明書在卷可證（見偵查卷第
    15頁），顯然所受傷勢非重，並無致命危險，因而難遽認被
    告下手有殺人之犯意。
  (三)綜上所述，觀諸案發當日被告與告訴人雖有爭執然非嚴重衝
    突，且被告經告訴人請求隨即停手，嗣後並將告訴人送醫，
    而告訴人所受之傷害為左上肢2.5 公分刀傷、右手掌2 公分
    刀傷及右會陰處扎傷並無致命危險，均足證明被告並無殺害
    告訴人之客觀行為及主觀犯意。雖被告手持水果刀刺向告訴
    人之身體，惟本件並無倘告訴人因此而死亡，亦不違反被告
    本意之積極證據存在，因之尚不足以此即認被告有殺害告訴
    人之不確定故意，被告應係出於傷害之犯意，而為傷害告訴
    人之行為。故前開被告持水果刀刺向告訴人身體，而造成告
    訴人上開傷害一節，應僅構成刑法第277 條第1 項之傷害罪
    。
六、按告訴乃論之罪，告訴人於第一審辯論終結前得撤回其告訴
    ，又告訴經撤回者，應諭知不受理之判決，刑事訴訟法第23
    8 條第1 項、第303 條第3 款分別定有明文。本件被告丙○○所為，係犯刑法第277 條第1 項傷害罪，公訴人認係刑法
    第271 條第1 項、第2 項之殺人未遂罪，尚有未洽，惟其基
    本社會事實同一，自應予以審理。依刑法第287 條前段之規
    定，犯同法第277 條第1 項之罪，須告訴乃論。經查，告訴
    人乙○○於本院審理中以言詞及書面撤回對於被告之告訴在
    案，有本院審理筆錄、和解筆錄附卷足憑（見本院卷第52、
    62頁），本案即欠缺訴追條件，依法自應為不受理之諭知。
    另按刑事判決得就起訴之犯罪事實變更檢察官起訴所引應適
    用之法條者，以科刑或免刑判決為限，不受理判決無適用刑
    事訴訟法第300 條之餘地（最高法院71年度臺上字第6600號
    參照），本件為不受理判決，自無庸變更起訴法條，併此敘
    明。
據上論斷，應依刑事訴訟法第303 條第3 款，判決如主文。
本案經檢察官陳仁傑到庭執行職務。
中    華    民    國    99    年    3     月    26    日
                  刑事第四庭  審判長法  官  袁雪華
                                    法  官  張淑華
                                    法  官  林宜靜
以上正本證明與原本無異。
如不服本判決應於收受判決後10日內向本院提出上訴書狀，並應
敘述具體理由。其未敘述上訴理由者，應於上訴期間屆滿後20日
內向本院補提理由書( 均須按他造當事人之人數附繕本) 「切勿
逕送上級法院」。
                                    書記官  王明玉
中    華    民    國    99    年    3     月    26    日

司法院資訊處製作；財團法人民間司法改革基金會備份。
